【裁判字號】    95,訴,501
【裁判日期】    950831
【裁判案由】    違反毒品危害防制條例
【裁判全文】
臺灣嘉義地方法院刑事判決               95年度訴字第501號
公  訴  人  臺灣嘉義地方法院檢察署檢察官
被      告  甲○
上列被告因違反毒品危害防制條例案件，經檢察官提起公訴（九
十五年度毒偵字第六八五號），本院合議庭裁定由受命法官以簡
式程序進行審理，判決如下：
    主  文
甲○連續施用第一級毒品，累犯，處有期徒刑拾月；扣案之海洛
因淨重參點捌公克，沒收銷燬之；扣案注射針筒壹支及上開毒品
之外包裝貳個，均沒收。
    事  實
一、甲○前於民國七十五年間因販賣毒品案件，經臺灣臺東地方
    法院以七十五年度重訴字第三四號判處無期徒刑，褫奪公權
    終身，後經臺灣高等法院花蓮分院以七十五年度上訴字第一
    九七號駁回上訴，再經最高法院以七十六年度台覆字第一號
    判決核准而確定；嗣經臺灣高等法院花蓮分院於七十七年四
    月三十日以七十七年度聲減字第二三八號裁定減為有期徒刑
    十七年，褫奪公權十年，復經臺灣高等法院花蓮分院於八十
    年二月一日再以八十年度聲減字第二０一號裁定減為有期徒
    刑十六年，褫奪公權十年，後於八十六年十二月三日縮短刑
    期假釋出監並交付保護管束，迄九十一年六月二日期滿，未
    經撤銷假釋視為執行完畢。然於八十九年間復因違反毒品危
    害防制條例案件，經本院以八十九年度毒聲字第二九九號裁
    定令入戒治處所施以強制戒治，嗣經本院以八十九年度毒聲
    字第九九九號裁定停止強制戒治，所餘期間付保護管束，於
    八十九年七月二十日停止戒治出所，惟於停止戒治期間復因
    違反保護管束應遵守事項情節重大，經本院以八十九年度毒
    聲字第一五一八號裁定撤銷停止戒治，再令入戒治處所強制
    戒治，迄九十年十月十九日執行強制戒治期滿，同年月二十
    日釋放出所。
二、詎甲○仍不知悛悔，於距上開強制戒治期滿執行完畢五年內
    ，另基於施用第一級毒品之概括犯意，於九十五年五月底某
    日某時許起至同年六月十三日上午九時許止之期間內，在其
    位於嘉義市○○○街三十號二０一室之居所內，以將海洛因
    摻水再使用針筒注射入體內之方式，連續施用海洛因二至三
    次。嗣於九十五年六月十三日上午十一時四十分許，在上開
    居所為憲兵司令部彰化憲兵隊搜索查獲，當場扣得海洛因二
    小包（淨重3.80公克；空包裝重0.74公克）及其所有、注射
    海洛因所用之注射針筒一支，並於查獲當日得其同意採尿送
    驗，其結果呈嗎啡陽性反應，始查知上情。
三、案經憲兵司令部嘉義憲兵隊報請臺灣嘉義地方院檢察署檢察
    官偵查起訴。
    理  由
一、訊據被告甲○對於上開犯罪事實均坦承不諱（見本院卷第20
    頁、第26頁、第28頁、第29頁）；參以於九十五年六月十三
    日得被告同意採尿送驗，其結果確呈嗎啡陽性（按施用海洛
    因後，經人體之水解代謝作用，會呈嗎啡陽性反應）反應等
    情，有憲兵司令部嘉義憲兵隊九十五年七月二十一日憲民字
    第0950000140號函（見偵查卷第19頁）及憲兵司令部刑事鑑
    識中心九十五年七月十一日（95）安鑑字第 01121號鑑驗通
    知書（見偵查卷第22頁）各乙紙在卷可稽，並有被告所有、
    注射海洛因所用之注射針筒一支扣案可佐。又扣案之疑似海
    洛因毒品二包，確含海洛因成分（淨重3.80公克；空包裝重
    0.74公克）等情，亦有法務部調查局九十五年七月十日調科
    壹字第 180002305號鑑定通知書（見偵查卷第17頁）乙份在
    卷可佐，均足資擔保被告於本院審理時所為之上開任意性自
    白具有相當程度之真實性，而得使本院確信被告上開自白確
    與事實相符，應堪採信。又被告前於八十九年間因違反毒品
    危害防制條例案件，經本院以八十九年度毒聲字第二九九號
    裁定令入戒治處所施以強制戒治，嗣經本院以八十九年度毒
    聲字第九九九號裁定停止強制戒治，所餘期間付保護管束，
    於八十九年七月二十日停止戒治出所，惟於停止戒治期間復
    因違反保護管束應遵守事項情節重大，經本院以八十九年度
    毒聲字第一五一八號裁定撤銷停止戒治，再令入戒治處所強
    制戒治，迄九十年十月十九日執行強制戒治期滿，同年月二
    十日釋放出所等情，有臺灣高等法院被告全國前案紀錄表乙
    份附卷可佐。是被告於強制戒治執行完畢後五年內再犯施用
    海洛因毒品之犯行，至堪認定，應依法論科。
二、按海洛因屬毒品危害防制條例所定之第一級毒品，故核被告
    甲○所為，係犯毒品危害防制條例第十條第一項之施用第一
    級毒品罪；其施用前、後持有海洛因之低度行為，為施用之
    高度行為所吸收，不另論罪。按行為後法律修正，致行為時
    與裁判時之法律規定不同，而有刑法第二條第一項行為後法
    律變更之情形者，應比較新舊法，依「從舊從輕」之法則，
    適用最有利於行為人之法律，又所稱「法律變更」應係指刑
    罰法律變更，即犯罪構成要件或處罰之內容變更，或「罪」
    「刑」雖未變更，但因法條修正結果，使刑罰之實質內容發
    生變動而輕重之別者而言。查：（一）被告行為後，刑法於
    九十四年一月七日修正，同年二月二日公布，九十五年七月
    一日修正施行，已刪除第五十六條連續犯之規定，原屬連續
    犯之數個犯罪行為，依新法應論以數罪，併合處罰之，而依
    修正前之刑法第五十六條規定，則論以裁判上一罪，顯然罪
    刑之處罰內容發生變動，此部份之修正，自屬法律變更，應
    有新舊法之比較適用，經比較新舊法結果，以舊法較有利於
    行為人，依刑法第二條第一項前段規定，應依修正前刑法第
    五十六條之連續犯規定，論以一罪，加重其刑（最高法院九
    十五年五月二十三日第八次刑事庭會議決議參照）。本件被
    告多次施用第一級毒品海洛因之犯行均在上開法律修正施行
    前，且時間緊接，方法相同，所犯係構成要件相同之罪名，
    顯係基於概括犯意反覆為之，揆諸上開說明，自應依其行為
    時即修正前刑法第五十六條之連續犯規定，論以一罪，並加
    重其刑。（二）被告行為後，刑法第四十七條於九十四年一
    月七日修正，同年二月二日公布，九十五年七月一日修正施
    行，修正前刑法第四十七條規定，受有期徒刑之執行完畢，
    或受無期徒刑或有期徒刑一部之執行而赦免後，五年以內再
    犯有期徒刑以上之罪者，為累犯。而修正後第四十七條第一
    項則規定，五年以內「故意」再犯有期徒刑以上之罪者，為
    累犯，限縮以「故意」再犯者為限，始成立累犯。本件被告
    前於七十五年間因販賣毒品案件，經臺灣臺東地方法院以七
    十五年度重訴字第三四號判處無期徒刑，褫奪公權終身，後
    經臺灣高等法院花蓮分院以七十五年度上訴字第一九七號駁
    回上訴，再經最高法院以七十六年度台覆字第一號判決核准
    而確定；嗣經臺灣高等法院花蓮分院於七十七年四月三十日
    以七十七年度聲減字第二三八號裁定減為有期徒刑十七年，
    褫奪公權十年，復經臺灣高等法院花蓮分院於八十年二月一
    日再以八十年度聲減字第二０一號裁定減為有期徒刑十六年
    ，褫奪公權十年，後於八十六年十二月三日縮短刑期假釋出
    監並交付保護管束，迄九十一年六月二日期滿，未經撤銷假
    釋視為執行完畢等情，有被告之在監在押紀錄表及臺灣高等
    法院被告全國前案紀錄表各乙份附卷可佐，其係受有期徒刑
    之執行完畢後，五年以內「故意」再犯本件有期徒刑以上之
    罪，是依九十五年七月一日修正施行前後刑法第四十七條新
    舊法規定，均符合累犯之要件，刑罰權規範狀態並無有利或
    不利之變更，不生新舊法比較問題，自應適用現行刑法第四
    十七條第一項規定，論以累犯，並遞加重其刑。爰審酌被告
    前有違反藥物藥商管理法、違反肅清煙毒條例前科之素行，
    國校畢業之智識程度，前曾因施用毒品而經強制戒治程序，
    竟未思悔改，顯然缺乏禁絕毒害決心，與被告施用毒品係出
    於腸胃潰瘍止痛之犯罪動機、其施用毒品之頻率、次數，以
    及施用毒品犯行係屬戕害自身健康之行為，尚未危害他人，
    且被告於本院審理中能坦承犯行，態度尚稱良好等一切情狀
    ，量處如主文所示之刑，以資懲儆。
三、扣案之疑似海洛因毒品二包，均確含海洛因成分（淨重3.80
    公克；空包裝重0.74公克）等情，業如前述，均應依毒品危
    害防制條例第十八條第一項前段規定沒收銷燬之；而扣案之
    注射針筒一支及上開毒品外包裝袋二個，固非專供施用毒品
    所用之器具，然均為被告所有，且分別係供施用及包裝海洛
    因所用之物，業據被告供明在卷，均應依刑法第三十八條第
    一項第二款規定沒收之。
據上論斷，應依刑事訴訟法第二百七十三條之一第一項、第二百
九十九條第一項前段，毒品危害防制條例第十條第一項、第十八
條第一項前段，刑法第二條第一項前段、第十一條、第五十六條
（修正前）、第四十七條第一項、第三十八條第一項第二款，判
決如主文。
本案經檢察官鄭葆琳到庭執行職務。
中    華    民    國     95    年    8    月    31    日
                      刑事第一庭  法  官  曾  宏  揚
上列正本證明與原本無異。
如不服本判決，應於判決送達後10日內向本院提出上訴狀（應附
繕本）。告訴人或被害人如對於本判決不服者，應具備理由請求
檢察官上訴，其上訴期間之計算係以檢察官收受判決正本之日期
為準。
中    華    民    國     95    年    8    月    31    日
                                  書記官  陳  慶  昀
附錄論罪科刑法條：
毒品危害防制條例第十條第一項
施用第一級毒品者，處 6 月以上 5 年以下有期徒刑。


司法院資訊處製作；財團法人民間司法改革基金會備份。
